【裁判字號】    89,訴,171
【裁判日期】    890629
【裁判案由】    違反毒品危害防制條例
【裁判全文】
臺灣基隆地方法院刑事判決                          八十九年度訴字第一七一號
    公  訴  人  臺灣基隆地方法院檢察署檢察官
    被      告  甲○○
右列被告因違反毒品危害防制條例案件，經檢察官提起公訴（八十九年度毒偵緝字第
六六號、八十九年度毒偵字第四四二號），本院判決如左：
    主  文
甲○○連續施用第一級毒品，處有期徒刑拾月，扣案之海洛因肆包（驗餘淨重陸點、
陸玖公克）及含有第一級毒品海洛因殘渣之塑膠包裝袋拾貳個均沒收銷燬之；又連續
施用第二級毒品，處有期徒刑陸月，扣案之安非他命貳拾伍包（毛重合計貳肆捌點貳
陸公克）沒收銷燬之，酒精燈壹個、玻璃管吸食器壹個、玻璃吸食器壹個、橡皮吸食
器壹個、改造打火機貳個、吸食器參組、玻璃吸管肆支、塑膠匙勺肆支及塑膠管貳條
均沒收；應執行有期徒刑壹年參月，扣案之海洛因肆包（驗餘淨重陸點陸玖公克）、
安非他命貳拾伍包（毛重合計貳肆捌點貳陸公克）、含有第一級毒品海洛因殘渣之塑
膠包裝袋拾貳個均沒收銷燬之，酒精燈壹個、玻璃管吸食器壹個、玻璃吸食器壹個、
橡皮吸食器壹個、改造打火機貳個、吸食器參組、玻璃吸管肆支、塑膠匙勺肆支及塑
膠管貳條均沒收。
    事  實
一、甲○○曾有違反妨害兵役治罪條例案件之前科，復於民國八十七年八月間，因施
    用第二級毒品案件，經本院於八十七年八月二日以八十七年度毒聲字第二二一號
    裁定送勒戒處所觀察、勒戒後，認無繼續施用毒品之傾向，經臺灣基隆地方法院
    檢察署檢察官於八十七年八月十七日以八十七年度偵字第三四六一號不起訴處分
    書為不起訴處分，詎甲○○仍不知悔改，基於概括犯意，自八十八年三月間某日
    起至八十九年一月二十九日止，先後多次在基隆市○○路三七○巷九號之三住處
    ，以將第二級毒品安非他命置於玻璃球內用火燒烤加熱並吸食所產生氣體之方式
    ，施用第二級毒品，復另行起意，基於概括犯意，自八十八年十二月間某日起，
    先後多次在上開住處，將海洛因摻在香菸內吸食之方式，施用第一級毒品，迄至
    八十九年一月二十九日止，分別於（一）八十八年三月二日經警採集尿液送驗，
    （二）八十八年六月三日，為警在其基隆市○○路三七○巷九之三號四樓住處搜
    索扣押第二級毒品安非他命二包（毛重合計三十二公克）、酒精燈一個、玻璃管
    吸食器一個、玻璃吸食器一個、橡皮吸食器一個、改造打火機二個，（三）八十
    八年七月九日下午二時三十分許，在基隆市○○街三八九號前為警查獲，並扣得
    其持有之第二級毒品安非他命二包（毛重合計三‧四公克），及於（四）八十九
    年一月三十日上午二時許，在基隆市○○○街八巷十八號十三樓，復為警查獲，
    並扣得其持有之第一級毒品海洛因四包（驗餘淨重合計六‧六九公克）、第二級
    毒品安非他命二十一包（毛重二一二‧八六公克，驗餘淨重合計二○○‧八一公
    克），及其所有供施用含有第一級毒品海洛因殘渣之塑膠包裝袋十二個、吸食器
    三組、玻璃吸管四支、塑膠匙勺四支、塑膠管二條，移送檢察官聲請本院於八十
    八年六月二十四日以八十八年度毒聲字第一一七三號裁定送勒戒處所觀察、勒戒
    後，認有繼續施用毒品之傾向。
二、案經基隆市警察局第一、二、四分局及臺北縣警察局三重分局報請臺灣基隆地方
    法院檢察署檢察官偵查起訴。
    理  由
一、右揭事實，業經被告甲○○坦承不諱，且被告於八十八年三月二日、八十八年七
    月九日、八十九年一月三十日為警查獲所採尿液經檢驗結果，發現均呈甲基安非
    他命陽性反應，此有基隆市衛生局八十八年三月十七日（八八）基衛六字第○二
    八六九號、八十八年七月十九日（八八）基衛六字第○八一九七號尿液中甲基安
    非他命及台北縣衛生局八十九年二月十六日北縣衛六字第○七四一三號尿液煙毒
    檢驗成績書各一紙附卷可稽，復有其八十八年七月九日經警查獲持有之安非他命
    二包（毛重合計三‧四公克），及經警於八十八年六月三日，在其上開住處搜索
    扣押之第二級毒品安非他命二包（毛重合計三十二公克）、酒精燈一個、玻璃管
    吸食器一個、玻璃吸食器一個、橡皮吸食器一個、改造打火機二個，暨八十九年
    一月三十日被警查獲時，其所有供施用毒品所用含有第一級毒品海洛因殘渣之塑
    膠包裝袋十二個、吸食器三組、玻璃吸管四支、塑膠匙勺四支、塑膠管二條及持
    有之白色粉未四包（驗餘淨重合計六‧六九公克）、晶體物二十一包（毛重二一
    二‧八六公克，驗餘淨重合計二○○‧八一公克）扣案可資佐證，該白色粉未及
    晶體物經檢驗結果，分別係海洛因及甲基安非他命，各有法務部調查局八十九年
    二月二十五日（八九）陸字第八九一三二八二一號鑑定通知書及內政部警政署刑
    事警察局八十九年三月十日刑鑑字第一八三二九號鑑驗通知書各一紙在卷足憑。
    又被告於八十七年八月間，因施用第二級毒品案件，經本院於八十七年八月二日
    以八十七年度毒聲字第二二一號裁定送勒戒處所觀察、勒戒後，認無繼續施用毒
    品之傾向，經臺灣基隆地方法院檢察署檢察官於八十七年八月十七日以八十七年
    度偵字第三四六一號不起訴處分書為不起訴處分，有該不起訴處分書及臺灣基隆
    地方法院檢察署刑案資料查註紀錄表在卷足憑，而被告本次為警查獲，經本院裁
    定送勒戒處所觀察、勒戒後，認有繼續施用毒品之傾向，復有臺灣基隆看守所八
    十九年二月十一日基所戒字第○一○八四號函附有無繼續施用毒品傾向證明書為
    憑。本件事證明確，被告犯行洵堪認定。
二、查海洛因、安非他命分屬毒品危害防制條例所規定之第一級毒品及第二級毒品，
    該條例第二條第二項第一款、第二款各著有明文。又犯毒品危害防制條例第十條
    施用毒品之罪者，檢察官應先將被告送勒戒處所觀察、勒戒，經觀察、勒戒後，
    無繼續施用毒品傾向者，應由檢察官為不起訴處分，有繼續施用毒品之傾向者，
    由檢察官聲請法院裁定令入戒治處所施以強制戒治；依前開規定為不起訴處分後
    ，五年內再犯施用毒品之罪，經觀察、勒戒後，認有繼續施用毒品之傾向或三犯
    以上者，不適用前開規定，但應由檢察官聲請法院裁定令入戒治處所施以強制戒
    治，毒品危害防制條例第二十條定有明文。本件被告於八十七年八月間，因施用
    第二級毒品安非他命案件，經本院於八十七年八月二日以八十七年度毒聲字第二
    二一號裁定送勒戒處所觀察、勒戒後，認無繼續施用毒品之傾向，經臺灣基隆地
    方法院檢察署檢察官於八十七年八月十七日以八十七年度偵字第三四六一號不起
    訴處分書為不起訴處分，五年以內再因本案而犯同一法條罪名，經觀察、勒戒後
    ，認有繼續施用毒品之傾向，已如前述，依毒品危害防制條例第二十條第三項規
    定，自應依法處罰，核被告所為，係犯毒品危害防制條例第十條第一項及第二項
    之施用第一級、第二級毒品罪。其持有第一級毒品海洛因及第二級毒品安非他命
    之低度行為，應各為施用毒品之高度行為所吸收，不另論罪。被告先後多次施用
    第一級毒品、第二級毒品犯行，均時間緊接，方法相同，觸犯犯罪構成要件相同
    之罪名，顯係各基於概括之犯意而為，皆為連續犯，各應以一罪論，並加重其刑
    。所犯施用第一級毒品及施用第二級毒品二罪，犯意各別，行為互殊，應予分論
    併罰。爰審酌被告施用足以導致精神障礙及生命危險之成癮性藥物及其犯罪動機
    、次數、品行、犯罪後態度等一切情狀，分別量處如主文所示之刑，並定其應執
    行之刑。
三、扣案含有第一級毒品海洛因殘渣之塑膠包裝袋十二個，因該毒品殘渣無法自包裝
    袋完全分離，應全視為查獲之毒品，與海洛因四包（驗餘淨重合計六‧六九公克
    ）、安非他命二十五包（毛重合計二四八‧二六公克），均應依毒品危害防制條
    例第十八條第一項前段沒收銷燬之；八十八年六月三日所搜索扣押之酒精燈一個
    、玻璃管吸食器一個、玻璃吸食器一個、橡皮吸食器一個、改造打火機二個，被
    告雖否認係其所有，然上開物品確屬被告所有，業據被告之兄曾英傑於警訊時陳
    述明確，參以被告有施用毒品之行為，曾英傑之陳述應堪採信，另八十九年一月
    三十日查扣之吸食器三組、玻璃吸管四支、塑膠匙勺四支、塑膠管二條均為被告
    所有供施用毒品之物，業據被告於警訊、偵查或本院審理時供承在卷，均依法併
    予宣告沒收。至八十九年一月三十日扣案之電子秤一台、鏡頭一個、影幕一台，
    非屬被告供本件犯罪所用之物，爰不予宣告沒收，附此敘明。
據上論斷，應依刑事訴訟法第二百九十九條第一項前段，毒品危害防制條例第十條第
第一項、二項、第二十條第三項、第十八條第一項前段，刑法第十一條前段、第五十
六條、第五十一條第五款、第三十八條第一項第二款，判決如主文。
本案經檢察官蔡和憲到庭執行職務
中      華      民      國    八十九    年      六      月    二十九    日
                                    臺灣基隆地方法院刑事第三庭
                                            法  官  陳  湘  琳
右正本證明與原本無異。
對於本件判決如有不服，應於收受送達後十日內，向本院提出上訴書狀，上訴於臺灣
高等法院，並按他造當事人之人數附具繕本。
                                            書記官  李  姿  穎
中      華      民      國    八十九    年      七      月      四      日
【附錄論罪法條】
毒品危害防制條例第十條第一項、第二項：
施用第一級毒品者，處六月以上五年以下有期徒刑。
施用第二級毒品者，處三年以下有期徒刑。


司法院資訊處製作；財團法人民間司法改革基金會備份。
